【裁判字號】    95,續,1
【裁判日期】    950214
【裁判案由】    分割共有物
【裁判全文】
臺灣雲林地方法院民事裁定                 95年度續字第1號
請  求  人
即  被  告  己○○
            戊○○
相  對  人
即  被  告  甲○○
            丁○○
            庚○○
            乙○○
            丙○○
相  對  人
即  原  告  辛○○
上列當事人間分割共有物事件（本院八十七年度訴字第三七二號
），請求人於和解成立後，請求繼續審判，本院裁定如下：
    主  文
請求駁回。
請求費用由請求人負擔。
    理  由
一、按和解有無效或得撤銷之原因者，當事人得請求繼續審判，
    民事訴訟法第380 條第2 項固定有明文；惟按請求繼續審判
    ，須於和解成立或知悉和解有無效或得撤銷之原因時起算三
    十日之不變期間內提起；又繼續審判之請求不合法，法院應
    以裁定駁回之，此觀諸同法條第3 項準用同法第500 條第1
    項、第2 項及502 條第1 項之規定自明。
二、本件請求意旨略以：座落雲林縣北港鎮○○段八三六地號土
    地（下稱系爭土地）為兩造所共有，共有人之一即相對人辛
    ○○於民國87年8 月4 日對其餘共有人即請求人及其餘相對
    人訴請裁判分割系爭土地，兩造於90年1 月5 日在  鈞院達
    成訴訟上和解，惟近日請求人就和解筆錄之附圖與雲林縣北
    港地政事務所於87年11月26日所核發之系爭土地地籍圖謄本
    比對結果，發現上開地籍圖謄本上系爭土地與五三六地號土
    地間之界址為直線形態，然和解筆錄之附圖就前揭二筆土地
    之界線則呈彎曲形狀，且依內政部85年8 月7 日台內地字
    第8584585 號函修正之「辦理土地複丈與建物測量補充規定
    」第16條規定，鑑定界址，其屬圖解法辦理者，土地複丈成
    果圖應編列界址號數，並註明界標名稱，關係位置及實量邊
    長，其屬數值法辦理者，其成果圖除應編列界址號數，註明
    界標名稱及關係位置外，另加註界址坐標。而本案和解筆錄
    附圖除了關係位置外，其餘皆欠缺，有違民法第73條規定，
    該和解筆錄附圖自屬無效，則依該附圖而成立之和解亦當然
    無效。為此求為准予撤銷該和解案件，並就原訴訟繼續審判
    。並據提出本院87年度訴字第372 號和解筆錄、書記官處分
    書、地籍圖謄本各1 份為佐。
三、經查：
  (一)系爭土地為兩造所共有，共有人之一即相對人辛○○於87年
    8 月4 日對其餘共有人即請求人及其餘相對人訴請裁判分割
    系爭土地（本院87年度訴字第372 號），兩造於90年1 月5
    日在本院達成訴訟上和解，其和解內容為：(1)兩造就共有之
    系爭土地願協議分割，分割方法如和解筆錄附圖及附表所示
    （按請求人仍保持共有而分得附圖及附表編號１所示）。兩
    造並願協同辦理移轉登記。(2)兩造就分得土地面積增減部分
    ，補償標準以每平方公尺新臺幣（下同）84,699元計算，即
    請求人二人應各提出368,864 元，相對人乙○○應提出315,
    927 元，相對人丙○○應提出7,622 元，做為補償金。由相
    對人庚○○分得336,255 元，相對人甲○○分得238,004 元
    ，相對人辛○○分得106,720 元，相對人丁○○分得380,29
    8 元之事實，業經本院調取上開民事卷宗核閱無訛，並有該
    和解筆錄在卷可稽。
  (二)現請求人以本案和解筆錄附圖就系爭土地與五三六地號土地
    間之界線呈彎曲形狀，與雲林縣北港地政事務所於87年11月
    26日所核發之系爭土地地籍圖謄本，就前揭二筆土地所顯示
    之界線呈直線形態有所不符，且本案和解筆錄之附圖未依「
    辦理土地複丈與建物測量補充規定」第16條規定，註記相關
    界標名稱及關係位置，故該附圖應屬無效為由，而向本院請
    求繼續審判本件分割訴訟事件。本件姑不論請求人上開主張
    是否屬實，縱依請求人所陳內容觀之，則請求人於90年1 月
    20日收受本案和解筆錄後，茍若有其前揭所陳事實，則請求
    人亦應於知悉該事由時起三十日內為繼續審判之請求，即至
    遲應於90年2 月20日前請求，詎請求人竟至94年12月30日始
    向本院請求繼續審判，距知悉和解有無效或得撤銷之原因時
    起，顯逾三十日不變期間，其請求自非合法。再者，法律行
    為，不依法定方式者，無效，固為民法第73條前段所明定。
    惟所謂法律行為乃指私法行為而言，至地政機關依法院之囑
    託辦理測繪分割成果圖，純為地政機關基於職務提供土地測
    量技術上之服務，要與所謂私法行為不同，是請求人以本案
    和解筆錄附圖未依「辦理土地複丈與建物測量補充規定」第
    16條規定辦理加註界標名稱，關係位置及實量邊長等資料，
    有違民法第73條規定，應屬無效云云，自無可採。
  (三)綜上所述，請求人主張本件分割共有物之和解有得撤銷及無
    效之原因請求繼續審判，尚非有據，應予駁回。
四、依民事訴訟法第95條、第78條，裁定如主文。
中    華    民    國    95    年    2     月    14    日
                  民事第一庭    法  官  蔣得忠
以上正本係照原本作成。
如對本裁定抗告須於裁定送達後10日內向本院提出抗告狀，並應
繳納抗告費新台幣1,000 元。
中    華    民    國    95    年    2     月    14    日
                                書記官  周玄鎮


司法院資訊處製作；財團法人民間司法改革基金會備份。
